臺灣南投地方法院刑事判決
111年度金訴字第159號
公  訴  人  臺灣南投地方檢察署檢察官 
被      告  楊定康



上列被告因違反證券投資信託及顧問法案件，經檢察官提起公訴
（111年度偵字第5825號），被告於準備程序中就被訴事實為有
罪之陳述，經告知簡式審判程序之旨，並聽取公訴人及被告之意
見後，經本院合議庭裁定改由受命法官獨任進行簡式審判程序，
判決如下：
    主  文
楊定康犯證券投資信託及顧問法第一百零七條第一款之非法經營
證券投資顧問業務罪，處有期徒刑肆月，併科罰金新臺幣壹佰萬
元，有期徒刑如易科罰金，以新臺幣壹仟元折算壹日，罰金如易
服勞役，以新臺幣參仟元折算壹日；緩刑貳年，並應於本判決確
定後壹年內，向公庫支付新臺幣貳拾萬元。
犯罪所得新臺幣貳拾伍萬陸仟肆佰伍拾玖元沒收，於全部或一部
不能沒收或不宜執行沒收時，追徵其價額。
    事  實
一、楊定康明知其未經主管機關金融監督管理委員會許可並發給
    許可證照，不得經營證券投資顧問業務，竟基於非法經營證
    券投資顧問業務之犯意，自民國109年8月間某日起至110年8
    月11日止，透過不詳電子設備連線上網，在Facebook或Inst
    agram社群網站，刊登股票分析建議、獲利分析之訊息，而
    不特定人上網瀏覽前開訊息或經朋友推介後，遂依指示透過
    telegram通訊軟體與楊定康聯繫，而包含柯侑承、曾靚筠、
    沈銘鋒、林建任等人在內之不特定人，經楊定康招攬而以每
    季新臺幣（下同）2,650元至4,990元不等入會價格，加入由
    楊定康設立之「台灣股市先手付費會員」、「台灣股市先手
    （非付費會員）Taiwan Stock..」等telegram通訊軟體群組
    ，楊定康再於上開群組內提供海華、松瑞藥、力山、鈺邦等
    個股之評論、投資技術分析意見及買進賣出價位建議，並以
    其中國信託商業銀行帳號000000000000號之帳戶作為收取會
    員費之收款帳戶，以此方式非法經營證券投資顧問業務，總
    計收取256,459元之會費。
二、案經案經法務部臺北市調查處移送臺灣南投地方檢察署檢察
    官偵查起訴。
    理  由
一、認定犯罪事實所憑證據及理由：上開犯罪事實，業據被告楊
    定康於本院準備程序及審理時坦承不諱，核與證人柯侑承、
    曾靚筠、沈銘鋒、林建任於警詢時證述情節大致相符，復有
    通訊軟體Telegram對話紀錄擷圖、通訊軟體Instagram對話
    紀錄擷圖暨LINE好友搜尋擷圖、與暱稱「台灣股市先手」通
    訊軟體Telegram對話紀錄擷圖、與暱稱「PatrickChen」、
    「台灣股市先手」通訊軟體Telegram對話紀錄擷圖、與暱稱
    「PatrickChen」、「台灣股市先手付費會員」群組通訊軟
    體Telegram對話紀錄擷圖、「股市精準度觀察實驗室」、「
    天天紅燈群組」通訊軟體LINE對話紀錄擷圖、金融監督管理
    委員會110年3月17日金管證投字第1100334878號函暨檢附檢
    舉資料影本、金融監督管理委員會證券期貨局110年9月29日
    證期(券)字第1100359216號函、中國信託商業銀行股份有限
    公司111年4月20日中信銀字第111224839118785號函暨檢附
    帳號000000000000號交易明細、中國信託商業銀行股份有限
    公司111年7月15日中信銀字第111224839228885號函暨檢附
    客戶資料查詢表、被告不法所得一覽表等件（見調字卷第9-
    13、21-51、59-68、73-88、95-107、109-117、119-133、1
    35-136頁）在卷為證，足見被告前開任意性自白與事實相符
    ，堪予採信。是本案事證明確，被告犯行堪以認定，應依法
    論科。
二、論罪科刑之理由：
  ㈠按本法所稱證券投資顧問，指直接或間接自委任人或第三人
    取得報酬，對有價證券、證券相關商品或其他經主管機關核
    准項目之投資或交易有關事項，提供分析意見或推介建議，
    證券投資信託及顧問法第4條第1項定有明文。又刑法上所謂
    「業務」，係以事實上執行業務者為標準，指以反覆同種類
    之行為為目的之社會活動而言，不論該事業是否專營或是否
    達一定之規模，均無礙其成立（最高法院103年度台上字第1
    070號判決意旨參照）。核被告所為，係犯證券投資信託及
    顧問法第107條第1款之非法經營證券投資顧問業務罪。而被
    告前開所為，係以未經許可而持續從事一定業務之經營為其
    犯罪構成要件，性質上本即包含反覆多次經營證券投資顧問
    行為，應論以集合犯之實質上一罪。
  ㈡以行為人之責任為基礎，審酌被告未經主管機關之許可，竟
    透過通訊軟體成立證券投資分析群組，對外招攬會員並收取
    費用，非法經營證券投資顧問業務以牟利，影響國家金融及
    經濟秩序；兼衡被告於犯後坦承犯行之犯後態度，及其自陳
    大學畢業之智識程度、從事食品業、經濟狀況勉持、未婚、
    與家人同住等家庭生活狀況（見院卷第50頁），暨本案犯罪
    動機、目的、手段、犯罪所生危害等一切情形，量處如主文
    所示之刑，並分別諭知易科罰金及易服勞役之折算標準。
  ㈢查被告未曾因故意犯罪受有期徒刑以上刑之宣告，有臺灣高
    等法院被告前案紀錄表1份在卷可憑，其因一時失慮，致罹
    刑章，犯後已知坦承犯行，尚有悔意，堪認被告經此偵審程
    序及科刑宣告後，當能知所警惕而無再犯之虞，本院認對被
    告所宣告之刑，以暫不執行為適當，依刑法第74條第1項第1
    款規定，併予宣告緩刑2年；然為使被告確實知所警惕，並
    促其建立正確之法治觀念，兼衡本案犯罪情節及其家庭經濟
    狀況，依刑法第74條第2項第4款，命被告應於本判決確定之
    日起1年內向公庫支付如主文所示之金額，以勵自新兼收惕
    儆之效。若被告違反上開應行負擔之事項且情節重大，依刑
    法第75條之1第1項第4款之規定，其緩刑之宣告仍得由檢察
    官向本院聲請撤銷，附此敘明。
三、沒收部分：查被告就本案非法經營投資顧問業務之犯行，共
    計獲取會員費為256,459元等節，有被告不法所得一覽表（
    見調字卷第135-136頁），且經被告於審理中自承在卷 （見
    院卷第49頁），前開會員費核屬本案之犯罪所得，而未據扣
    案，依刑法第38條之1第1項之規定宣告沒收，並於全部或一
    部不能沒收或不宜執行沒收時，依同條第3項之規定，追徵
    其價額。
據上論斷，應依刑事訴訟法第273條之1第1項、第299條第1項前
段，判決如主文。
本案經檢察官張弘昌提起公訴，檢察官林孟賢到庭執行職務。
中　　華　　民　　國　　111 　年　　12　　月　　15　　日
　　　　　　　　　刑事第三庭    法　官　劉彥宏
以上正本與原本無異。
如不服本判決應於收受送達後20日內向本院提出上訴書狀，並應
敘述具體理由；其未敘述上訴理由者，應於上訴期間屆滿後20日
內向本院補提理由書（均須按他造當事人之人數附繕本）「切勿
逕送上級法院」。
告訴人或被害人如對於本判決不服者，應具備理由請求檢察官上
訴，其上訴期間之計算係以檢察官收受判決正本之日期為準。
                                書記官  劉  綺
中　　華　　民　　國　　111 　年　　12　　月　　16　　日

附錄本案論罪科刑法條全文：
證券投資信託及顧問法第107條第1款　　　　　　　　　
有下列情事之一者，處5年以下有期徒刑，併科新臺幣100萬元以
上5,000萬元以下罰金：
一、未經主管機關許可，經營證券投資信託業務、證券投資顧問
    業務、全權委託投資業務或其他應經主管機關核准之業務。